【裁判字號】    95,交易,225
【裁判日期】    950630
【裁判案由】    過失致死
【裁判全文】
臺灣板橋地方法院刑事判決            95年度交易字第225 號
公  訴  人  臺灣板橋地方法院檢察署檢察官
被      告  丙○○
            甲○○
上列被告因過失致死案件，由檢察官提起公訴（95年度偵字第10
594 號）及移送併辦（95年度偵字第11743 號），經本院合議庭
裁定由受命法官獨任進行簡式審判程序，判決如下：
    主  文
丙○○、甲○○因過失致人於死，各處有期徒刑壹年。
    事  實
一、丙○○、甲○○係朋友關係，二人於民國（下同）94年10月
    15日19時30分許，丙○○在前，甲○○在後，分別騎乘車牌
    號碼CU8-826 號及K68-327 號重型機車，沿臺北縣泰山鄉○
    ○路往明志路方向行駛，而途經該路161 號前時，渠等原應
    注意駕駛人行車時，行車速度應依速限標誌或標線之規定，
    無標誌或標線者，行車時速不得超過50公里，又對面有來車
    交會或前行車連貫二輛以上者，不得超車。而依當時天候晴
    、夜間有照明、路面乾燥無缺陷且視距良好等情況，並無不
    能注意之情事，渠等竟疏於注意，超速行駛且於對面有來車
    交會及前行車有連貫二輛以上之情形下，仍跨越道路分向線
    至對向車道貿然超車，斯時適劉芷彤騎乘車牌號碼LE9-608
    號重型機車由對向而來不及閃避，丙○○所騎乘之機車乃先
    與劉芷彤所騎乘之機車擦撞後，甲○○所騎乘之機車再撞擊
    劉芷彤所騎乘之機車，致劉芷彤人車倒地，雖經緊急送往行
    政院衛生署臺北醫院，仍不幸於同日21時30分許，因車禍引
    起肝挫傷腹血及頭挫傷骨折顱內出血，最後因中樞神經休克
    與出血性休克而死亡。而丙○○、甲○○肇事後於有偵查權
    限之機關及公務員發覺其犯行前，即向前往新泰醫院處理車
    禍事宜之警員坦承肇事，嗣並自動接受裁判。
二、案經被害人劉芷彤之父乙○○訴由臺北縣政府警察局新莊分
    局移送臺灣板橋地方法院檢察署檢察官偵查起訴。
    理  由
一、按依刑事訴訟法第284 條之1 之規定，除簡式審判程序及簡
    易程序案件外，第一審應行合議審判，復依同法第273 條之
    1 第1 項之規定，除被告所犯為死刑、無期徒刑、最輕本刑
    為三年以上有期徒刑之罪或高等法院管轄第一審案件者外，
    於第一次審判期日前之準備程序進行中，被告先就被訴事實
    為有罪之陳述時，審判長得告知被告簡式審判程序之旨，並
    聽取當事人、代理人、辯護人及輔佐人之意見後，裁定進行
    簡式審判程序。查被告丙○○、甲○○所犯係死刑、無期徒
    刑、最輕本刑為三年以上有期徒刑以外之罪，其於準備程序
    中就被訴事實為有罪之陳述，經法官告知簡式審判程序之旨
    ，並聽取公訴人、被告之意見後，業經本院合議庭依上開規
    定裁定由受命法官獨任進行簡式審判程序，合先敘明。
二、訊據被告丙○○、甲○○均坦承上開犯罪事實，核與告訴人
    乙○○之指訴及目擊證人莊清於警詢、檢察官訊問時之證
    述（見臺灣板橋地方法院檢察署94年度相字第1389號卷第9
    頁、第10頁、第32頁背面）相符，復有道路交通事故調查報
    告表1 份、現場及機車照片共65幀（見臺灣板橋地方法院檢
    察署94年度相字第1389號卷第18頁至第30頁、第66頁至第88
    頁）附卷足憑。而按行車速度，依速限標誌或標線之規定，
    無標誌或標線者，應依下列規定：行車時速不得超過50公里
    。但在未劃設車道線、行車分向線之道路，或設有快慢車道
    分隔線之慢車道，時速不得超過40公里；又汽車超車及讓車
    時，應依下列規定：在學校、醫院或其他設有禁止超車標誌
    、標線處所、地段或對面有來車交會或前行車連貫二輛以上
    者，不得超車，道路交通安全規則第93條第1 項第1 款、第
    101 條第2 款分別定有明文，而依當時天候晴、夜間有照明
    、路面乾燥無缺陷且視距良好等情況，並無不能注意之情事
    ，被告丙○○、甲○○竟均疏未注意前開規定而肇事，其有
    過失甚明，而本件車禍經臺灣省臺北縣區車輛行車事故鑑定
    委員會為鑑定，鑑定意見為：「一、丙○○駕駛普通重型機
    車與甲○○駕駛普通重型機車，超速行駛且超車不當，同為
    肇事原因。二、劉芷彤駕駛普通重型機車無肇事因素。」（
    見臺灣板橋地方法院檢察署94年度相字第1389號卷第143 頁
    至第145 頁），亦同此認定而足資參佐。又被害人劉芷彤車
    禍後，雖經緊急送往行政院衛生署臺北醫院，仍不幸於同日
    21時30分許，因車禍引起肝挫傷腹血及頭挫傷骨折顱內出血
    ，最後因中樞神經休克與出血性休克而死亡一節，亦有相驗
    筆錄、驗斷書、法務部法醫研究所〈94〉醫鑑字第1880號鑑
    定書各1 份（見臺灣板橋地方法院檢察署94年度相字第1389
    號卷第31頁、第35頁至第39頁、第147 頁至第157 頁）附卷
    足憑。而該死亡結果顯與被告丙○○、甲○○之過失犯行有
    相當因果關係存在。從而，本案事證已臻明確，被告丙○○
    、甲○○之犯行均洵堪認定，自應依法論科。
三、核被告丙○○、甲○○所為，均係犯刑法第276 條第1 項之
    過失致死罪。查被告丙○○、甲○○肇事後，於有偵查權限
    之機關及公務員發覺其犯行前，即向前往新泰醫院處理車禍
    事宜之警員坦承肇事，嗣並自動接受裁判，此有「新莊分局
    道路交通事故肇事人自首情形紀錄表」1 紙（見臺灣板橋地
    方法院檢察署95年度偵字第11743 號卷第29頁）附卷足憑，
    被告丙○○、甲○○係對於未發覺之罪自首而自動接受裁判
    ，應依刑法第62條前段之規定，減輕其刑。移送併辦（臺灣
    板橋地方法院檢察署95年度偵字第11743 號）之犯行與起訴
    者為同一事實，本院自應併予審理。爰審酌被告丙○○、甲
    ○○因年輕識淺，行事粗率，乃無視其他用路人之安全，超
    速行駛及貿然違規超車而造成被害人劉芷彤不幸早逝及渠等
    之品行、犯罪後於偵查中稍有避重就輕之詞，嗣於本院審理
    中坦承犯行已見悔意，惟無力支付賠償金額而未能與告訴人
    達成和解等一切情狀，各量處如主文所示之刑，以資懲儆。
據上論斷，應依刑事訴訟法第273 條之1 第1 項、第299 條第1
項前段，刑法第276 條第1 項、第62條前段，罰金罰鍰提高標準
條例第1 條前段，判決如主文。
本案經檢察官蘇揚旭到庭執行職務。
中    華    民    國    95    年    6     月    30    日
                  刑事第十六庭  法  官  陳鴻清
以上正本證明與原本無異。
如不服本判決，應於判決送達後10日內，向本院提出上訴狀。
                                書記官  林蔚然
中    華    民    國    95    年    6     月    30    日
附錄本案論罪科刑法條全文：
刑法第276 條：
因過失致人於死者，處二年以下有期徒刑、拘役或二千元以下罰
金。
從事業務之人，因業務上之過失犯前項之罪者，處五年以下有期
徒刑或拘役，得併科三千元以下罰金。


司法院資訊處製作；財團法人民間司法改革基金會備份。
